臺灣南投地方法院民事判決
110年度再易字第1號
再 審原 告  新興造林股份有限公司

法定代理人  謝其燈  
再 審被 告  行政院農業委員會林務局南投林區管理處

法定代理人  李政賢  
上列當事人間確認續約關係存在等事件，再審原告對於民國110 
年4月8日本院110年度簡上字第5號確定判決提起再審之訴，本院
判決如下：
    主  文
再審之訴駁回。
再審訴訟費用由再審原告負擔。
    理  由
一、按再審之訴，應於30日之不變期間內提起；前項期間自判決
    確定時起算，判決於送達前確定者，自送達時起算，民事訴
    訟法第500條第1項、第2項前段定有明文。經查：兩造間確
    認續約關係存在等事件（下稱本案訴訟），經本院南投簡易
    庭於民國109年11月10日以109年度投簡字第376號為第一審
    （下稱原一審）判決，再審原告不服而提起上訴，經本院11
    0年度簡上字第5號（下稱原審）於110年4月8日駁回其上訴
    確定（下稱原確定判決），原確定判決已於110年4月15日送
    達及於110年4月19日寄存送達再審原告清算人，有本院送達
    證書附卷可參（見原審卷第163頁、第165頁），又再審原告
    、其訴訟代理人送達地址分別位於臺中市、苗栗縣，依法院
    訴訟當事人在途期間標準第3條第1項第2款規定，分應加計
    在途期間5日、6日，再審原告於110年5月11日提起本件再審
    之訴，未逾上開法條所規定之不變期間，有本院收文章可佐
    （見本院卷第13頁），是再審原告所提本件再審之訴合於上
    開規定，先予敘明。
二、再審原告主張略以：
　㈠本案訴訟前經臺中高等行政法院以107年度訴字第131號裁定
    認定應由普通法院管轄，而移送本院審理，但臺灣高等法院
    臺中分院107年度上易字第236號判決卻援引司法院大法官第
    695號解釋，認為應由行政法院審理，而產生審判權爭議，
    原審對此未依法進行言詞辯論，給予再審原告到庭陳述之意
    見，即以原確定判決駁回再審原告之上訴，顯有民事訴訟法
    第496條第1項第1款適用法規顯有錯誤之情形。而既然本件
    有上述審判權爭議情形，懇請本院先依民事訴訟法第31條之
    2第3項、第4項規定，徵詢當事人意見後為裁定，或改依同
    法第182條之1規定，裁定停止訴訟程序，聲請司法院大法官
    解釋，期間不得為訴訟行為。
　㈡原審有民事訴訟法第496條第1項第1款適用法規情形顯有錯誤
    ，更有積極不合於法律規定之事由，無視管轄權爭議予以解
    決，即作成原確定判決，再審原告認解決方式乃撤銷原訴之
    聲明，變更並追加如本件訴之聲明第2項所示，爰於法定期
    間內提起本件再審之訴，並以原一審、原審法官及另案本院
    民事庭全體法官應自行迴避或聲請迴避不得審理，與本院、
    臺灣高等法院臺中分院均無管轄權為由，請求轉呈最高法院
    審理，更要求國家賠償再審原告之損害等語。
　㈢並聲明：⒈原確定判決廢棄；⒉請依法判決如訴之聲明一「確
    認續約關係存在事件即確認租賃關係存在；續訂林班地出租
    造林事件⑴先位聲明：自狀達翌日起至不定期間；⑵備位聲明
    ：自狀達翌日起至2年期間」係錯誤意思表示，再審原告爰
    依民法第88條、第90條、第98條及民事訴訟法第255條撤銷
    原意思表示，變更及追加如訴之聲明二「①停止訴訟程序事
    件。②停止訴訟並聲請大法官解釋事件。③撤銷錯誤意思表示
    事件。④減縮訴訟標的金額事件。⑤返還溢收裁判費事件。」
    所示。其中停止訴訟程序聲請司法院大法官解釋、撤銷錯誤
    意思表示部分，業如上述，餘如減縮訴訟標的金額及返還溢
    收裁判費事件部分，乃因再審原告撤銷並變更訴之聲明後，
    訴訟標的金額應減縮為新臺幣（下同）0元，既此，本院即
    應返還溢收裁判費10,275元，並加計法定利息。
三、本件未經言詞辯論，無再審被告之聲明陳述。　　
四、按民事訴訟法第496條第1項第1款所謂適用法規顯有錯誤，
    係指確定判決所適用之法規顯然不合於法律規定，或與司法
    院現尚有效及大法官會議之解釋顯然違反，或消極的不適用
    法規，顯然影響裁定者而言（最高法院106年度台聲字第136
    3號裁定意旨參照）。復按再審之訴顯無再審理由者，得不
    經言詞辯論，以判決駁回之，民事訴訟法第502條第2項定有
    明文。
五、經查：
  ㈠再審聲請人固主張原審就審判權爭議部分，未行言詞辯論，
    而有同法第496條第1項第1款規定之再審事由云云。然按原
    告之訴，依其所訴之事實，在法律上顯無理由者，法院得不
    經言詞辯論，逕以判決駁回之，民事訴訟法第249條第2項定
    有明文。該所謂在法律上顯無理由，係指依原告訴狀內記載
    之事實觀之，在法律上顯然不能獲得勝訴之判決者而言。上
    開規定，依同法第463條規定，於第二審程序準用之（最高
    法院62年台上字第845號判決、107年度台上字第1662號判決
    意旨參照）。查原審核閱卷內既有書面等資料後認再審原告
    提起本案訴訟，屬私權爭議，本院有管轄權；且本案訴訟，
    均為前二案件，即本院104年度埔簡字第157號、105年度簡
    上字第43號確定判決及本院106年度訴字第462號、臺中高分
    院107年度上易字第236號確定判決之既判力所及，起訴不合
    法；且縱認非屬同一案件，再審原告之本案訴訟，亦無即受
    確認判決之法律上利益；此外，再審原告於原審亦未陳明除
    前開二案件訴訟所主張外有其他續約權、續約關係存在、租
    賃關係存在及續訂系爭林班地租約等權利之依據，其訴顯為
    無理由，爰不經言詞辯諭，逕以判決駁回，於法並無違誤，
    再審原告執此主張原確定判決適用法規顯有錯誤，並無理由
    。
　㈡至於再審原告關於請求停止審判程序聲請釋憲部分或本案訴
    訟因聲請迴避結果，致案件應轉呈最高法院受理部分，均不
    能認係對於原確定判決之再審理由，本院即無審酌、論斷之
    必要，併予敘明。
六、綜上所述，再審原告指摘原確定判決未行言詞辯論，有民事
    訴訟法第496條第1項第1款適用法規顯有錯誤之再審理由，
    顯無理由，既已如前述，爰不經言詞辯論，逕以判決駁回本
    件再審之訴。
七、據上論結，本件再審之訴為無理由，依民事訴訟法第502條
    第2項、第78條，判決如主文。　　
中　　華　　民　　國　　111 　年　　7 　　月　　11　　日
                    民事第一庭審判長法  官  張毓珊
　　　　　　　　　　　　　　　　 　 法  官  葛耀陽
　　　　　　　　　　　　　　　　　  法  官  蔡志明
以上正本係照原本作成。
如對本判決上訴，須於判決送達後20日之不變期間內，向本院
提出上訴狀。如委任律師提起上訴者，應一併繳納上訴審裁判
費。
中　　華　　民　　國　　111 　年　　7 　　月　　11　　日
                    　　　　　　    書記官　張雅筑